臺灣新竹地方法院刑事判決　　　　　　　　　　　　　九十一年度易字第三八號
　　公　訴　人　臺灣新竹地方法院檢察署檢察官
　　被　　　告　丙○○
右列被告因藏匿人犯罪，經檢察官提起公訴（九十一年度偵字第一九０五號），本院
判決如左：
    主  文
丙○○無罪。
    理  由
一、公訴意旨略以：緣訴外人乙○○（另案起訴）明知訴外人曾建發（另案偵查中）
    意圖為自己不法之所有，於民國（下同）八十九年六月三十日上午七時許，在新
    竹市○○路○段三八五號地下室，持足供凶器使用之螺絲起子一支，竊取被害人
    李玉芳所有牌照號碼ＭＬ─八四三五號之自用小客車。訴外人乙○○於曾建發得
    手後，隨即在訴外人曾建發位於新竹縣竹北市○○路○段一九六巷三八號之住處
    前，向其借用該車。被告丙○○得知訴外人曾建發竊得贓車交訴外人乙○○使用
    ，而思及己有自用小客車，車胎老舊，便於同日日間商得訴外人乙○○、曾建發
    同意，由被告丙○○與訴外人乙○○二人分別駕車前往汽車保養廠，擬更換二車
    輪胎，嗣因被告丙○○見贓車車胎亦屬老舊，遂未更換，二人於同日晚間，欲返
    回訴外人曾建發上開住處，然為免贓車遭人發現，殃及訴外人曾建發，訴外人乙○○先將前揭贓車停放在新竹縣警察局竹北分局鳳崗派出所後方，被告丙○○則
    駕駛己車在旁等待，恰巧警員甲○○接獲檢舉稱附近有贓車，至該處發現訴外人
    乙○○剛步出該贓車，即上前圍捕，被告丙○○為隱避訴外人乙○○，讓其順利
    逃逸，允許訴外人乙○○坐上己有車輛，揚長而去。適該名警員曾查獲被告丙○○施用毒品，知悉訴外人乙○○搭乘逃逸之車輛為被告丙○○所有，始順利查獲
    被告丙○○等人，因認被告前開所為涉有刑法第一百六十四條第一項之隱避犯人
    罪嫌云云。
二、按犯罪事實應依證據認定之，無證據不得推定其犯罪事實；又不能證明被告犯罪
    者，應諭知無罪之判決，刑事訴訟法第一百五十四條、第三百零一條第一項分別
    定有明文。且事實之認定，應憑證據，如未能發現相當證據，或證據不足以證明
    ，自不能以推測或擬制之方法，為裁判基礎；而認定犯罪事實所憑之證據，雖不
    以直接證據為限，間接證據亦包括在內；然而無論直接或間接證據，其為訴訟上
    之證明，須於通常一般之人均不致有所懷疑，而得確信其為真實之程度者，始得
    據為有罪之認定，倘其證明尚未達到此一程度，而有合理之懷疑存在時，即無從
    為有罪之認定（最高法院著有四十年台上字第八六號、七十六年台上字第四九八
    六號判例參照）。按使犯人隱避罪以明知其為犯人而使之隱避為條件，所謂使之
    隱避，必須有指使或風示隱避之意旨始屬相當，若對其是否確為犯人尚在疑似之
    間，因不注意其行動，致被乘機隱避者，尚不能繩以使犯人隱避之罪（最高法院
    二十四年上字第三五一八號判例參照）。
三、訊據被告固坦承原欲更換系爭車輛之輪胎及將訴外人乙○○接走，惟堅決否認前
    開犯行，辯稱不知訴外人乙○○竊車，且未使之隱避，係陳某自行跳上其車等語
    。公訴人認被告丙○○涉有前開犯行，係以其於偵查中坦承犯行，並與另案被告
    乙○○、被害人李玉芳、證人曾建發與甲○○之陳述情節相符，復有贓物保管領
    據附卷可稽等為証。惟經查：
（一）被告丙○○於警訊中係稱伊既未竊取該部ＭＬ─八四三五號小客車，且不知係
      屬贓車，僅訴外人陳榮林曾詢問是否要輪胎，因該車輪胎較其原有輪胎舊，故
      未更換等語，被告並未坦承犯行，於偵查中亦僅供稱當時伊係開自己的車，訴
      外人乙○○開系爭車輛，僅見陳某匆忙上車，告知有警察快走，直至陳某上車
      後伊方知該車為贓車等語，被告於本院審理時則供稱原雖知系爭車輛係贓車，
      然並無隱匿陳某之意，當時原不知係警察，乙○○叫伊走，係事後開庭時方知
      悉等語，則依被告前開於警訊、偵查及本院之供述，當可知悉被告並未坦承隱
      避犯人或主動使其隱匿之行為，且被告當時雖將訴外人乙○○載離該處，惟依
      當時之情形，被告並非係為隱避他人之犯罪行為而離去現場，故與隱避犯人罪
      之要件有間。
（二）此可參以訴外人乙○○雖於偵查中供稱至曾建發家時，被告已在該處，被告想
      換輪胎，故叫伊開車至保養廠，且供稱車輛係曾某以螺絲起子打開等語，與訴
      外人曾建發原供稱之該車係被告於八十九年六月三十日傍晚開至其家路口停放
      ，係被告要伊至保養廠，後因有事未去，伊係拿被告給的萬能鑰匙開啟該車，
      由乙○○開至保養廠換車胎等語，其後於偵查中經被告與訴外人曾建發對質後
      ，訴外人曾建發方坦承該車係伊所竊取並交訴外人乙○○使用等情，此亦經公
      訴人認定在卷，有卷附訴外人乙○○之起訴書可稽，足証訴外人乙○○之供述
      尚不足認定被告知悉其有犯罪行為，亦不足以認定被告有使其隱避之意或行為
      甚明。
（三）另証人甲○○於偵查中僅供稱當時見陳某坐上被告之車輛，且依當時查緝之情
      形，係陳某坐上被告車輛後方表示其等為警察等語，故依証人甲○○之証詞，
      顯見被告當時並非主動使尚不知是否為犯人之訴外人乙○○坐上其駕駛之車輛
      甚明，且証人甲○○於本院訊問時亦供稱：當日接獲密報，訴外人乙○○開一
      部ＭＡＲＣＨ贓車，在新埔出現，即至竹北乙○○家附近查看，至該處時見該
      部車輛在鳳岡派出所附近空地，即乙○○家附近，即至該處埋伏，待被告與訴
      外人乙○○約晚上九點多快要十點返回時，即跟進去，被告車子沒有熄火，訴
      外人乙○○所駕之車要停車，其等開著偵防車，看不出來是警車，後有表明係
      警察不要跑，因該巷內很暗，ＭＡＲＣＨ的車子熄火，被告那部車子沒有熄火
      ，其同事喊是警察時，ＭＡＲＣＨ車子的人就跑到被告車子上去，就趕快走掉
      ，因曾另案查獲被告認得其車子，方拿搜索票至乙○○家搜槍等語，則依証人
      之証述，亦無法証實被告當時有指使或風示隱避訴外人乙○○之行為甚明。
（四）且被告當時有施用毒品之情形，有臺灣高等法院被告全國前案紀錄表在卷可稽
      ，縱然被告當時知悉追其等之人為警員，然其一聽聞有警察，即駕車逃逸應係
      為己逃避追緝之意，非得以被告於訴外人乙○○告知警察後而駕車逃逸即認有
      使人隱匿之意甚明，蓋依常理，被告既係有施用毒品之情形，於當時之反應當
      不可能立即停車，其駕車逃逸當係畏其自己犯行遭查獲，故其所為尚與隱避他
      人犯罪行為不同，故縱有隱避犯罪之行為，當係隱匿自己之犯行甚明。
（五）至被害人李玉芳之供述及卷附之贓物保管領據，雖均得以証明前開ＭＬ─八四
      三五號自小客車係屬失竊之車輛，然如前所述，被告既未竊取該車，且原雖有
      意收受贓物，而後並未收受，且依前開証據，尚無法証明被告明知訴外人乙○○涉犯竊盜罪，且有意使之隱匿之行為甚明，故尚無法以此即推認被告涉有前
      開犯行。
四、綜上所述，被告前開所為尚無明知係屬犯人，而故意使人隱避之行為，其前開所
    辯尚堪信為實在，此外復查無其他積極証據足以証明被告涉有前開犯行，核之前
    揭規定及判例意旨所示，被告前開所為犯罪嫌疑尚有未足，自應為無罪之諭知。
據上論斷，應依刑事訴訟法第三百零一條第一項，判決如主文。
本案經檢察官陳榮林到庭執行職務。
中      華      民      國      九十一      年    十二    月  二十七    日
                                臺灣新竹地方法院刑事第二庭
                                    法  官  王紋瑩
右正本證明與原本無異。
如不服本判決，應於判決送達後十日內向本院提出上訴狀( 應附繕本 )，上訴於
臺灣高等法院。
                                    書記官  馮玉玲
中    華    民    國   九十一    年    十二    月     三十一     日
